【裁判字號】    97,台上,5080
【裁判日期】    971009
【裁判案由】    偽造文書
【裁判全文】
最高法院刑事判決            九十七年度台上字第五０八０號
上  訴  人  台灣高等法院台中分院檢察署檢察官
上  訴  人
即  被  告  甲○○
選任辯護人  吳天富律師
被      告  乙○○
上列上訴人等因被告等偽造文書案件，不服台灣高等法院台中分
院中華民國九十四年十二月十二日第二審判決（九十四年度上訴
字第一三六八號，起訴案號：台灣彰化地方法院檢察署九十二年
度偵字第四五八七號），提起上訴，本院判決如下：
    主  文
原判決撤銷，發回台灣高等法院台中分院。
    理  由
本件原判決認定上訴人即被告吳健瑜有其事實欄所載之犯行，並
以經調查證據結果，認被告乙○○被訴偽造文書之犯罪，尚屬不
能證明，因而維持第一審依行為時牽連犯規定從一重論吳健瑜以
行使偽造私文書，足以生損害於公眾及他人罪，量處有期徒刑三
月，併諭知易科罰金折算標準，及諭知乙○○無罪之判決，駁回
檢察官及甲○○在第二審之上訴；固非無見。
惟查：(一)、除刑事訴訟法有特別規定外，已受請求之事項未予判
決，或未受請求之事項予以判決者，其判決當然違背法令，刑事
訴訟法第三百七十九條第十二款規定甚明。原判決對於檢察官公
訴意旨指甲○○、乙○○共同偽造不實之騏加股份有限公司（下
稱騏加公司）民國九十一年三月二十五日之股東臨時會議事（起
訴書載為「紀」）錄、董事會議事（起訴書載為「紀」）錄，再
利用不知情之蔡寶蘭持以行使向主管機關辦理登記事宜一節，除
於理由壹之四說明騏加公司九十一年三月二十五日之簽到簿及董
事（監察人）願任同意書係黃文樹、莊永隆親自簽名，難認係甲
○○所偽造外，對於檢察官起訴前開偽造騏加公司九十一年三月
二十五日股東臨時會議事錄、董事會議事錄部分是否成罪，未予
審酌論述，難謂無已受請求之事項未予判決之違背法令。(二)、卷
附甲○○所提供行使之騏加公司「九十一年三月二十五日之股東
臨時會議事錄」、「董事會議事錄」上雖蓋有黃文樹之真正印文
，而乙○○亦於簽到簿簽名蓋章（見他字卷第二八、二九、三一
頁）。但乙○○於原審供稱其從未參加騏加公司之任何股東會、
或董事會（見原審卷第二０四頁）等語。如果無訛，能否謂上開
文書記載之內容為真實？又甲○○既明知未開股東會及董事會，
卻利用不知情之蔡寶蘭持各該內容不實之議事錄向主管機關辦理
登記，是否仍無偽造私文書及使公務員登載不實之行為，尚非無
疑。原審未予究明釐清，遽予判決，其調查職責亦有未盡。(三)、
乙○○雖辯稱其於九十一年三月二十六日之前，未曾參加騏加公
司之任何股東會、或董事會。然前開期間，乙○○在騏加公司之
股份有變動增加，而卷附騏加公司變更登記申請書、九十一年三
月二十五日騏加公司董事會簽到簿、董事（監察人）願任同意書
（見他字偵查卷第二０、二四、三一、三五）等相關文書上或有
乙○○之簽名，或蓋有其印文，各該簽名或印文是否為乙○○所
為？若然，能否謂其不知情，而與甲○○無偽造文書之犯意聯絡
，非共同正犯，亦有待究明釐清。實情如何？原審未詳加調查，
論述明白，遽認乙○○被訴之犯罪尚屬不能證明，而維持第一審
諭知其無罪之判決，猶有未盡調查並有理由欠備之可議。檢察官
上訴意旨指摘原判決不當，非無理由；甲○○亦對原判決關於其
本人部分提起上訴，聲明不服，應認有撤銷原判決發回更審之原
因。
據上論結，應依刑事訴訟法第三百九十七條、第四百零一條，判
決如主文。
中    華    民    國  九十七  年    十    月    九    日
                      最高法院刑事第九庭
                          審判長法官  洪  文  章
                                法官  王  居  財
                                法官  郭  毓  洲
                                法官  邱  同  印
                                法官  林  俊  益
      本件正本證明與原本無異
                                      書  記  官
中    華    民    國  九十七  年    十    月   十四   日
                                                      v


司法院資訊處製作；財團法人民間司法改革基金會備份。
